臺灣嘉義地方法院刑事判決　　　　　　　 94年度訴字第306號
　　公　訴　人　臺灣嘉義地方法院檢察署檢察官
　　被　　　告　甲○○
　　選任辯護人　蔡碧仲律師
　　　　　　　　陳偉展律師
上列被告因違反廢棄物清理法案件，經檢察官提起公訴（九十四
年度偵字第二九八七號）及移送併辦（九十四年度撤緩偵字第四
○號），本院合議庭裁定由受命法官獨任進行簡式審判程序而為
判決如下：
    主  文
甲○○連續未依廢棄物清除許可文件內容清除廢棄物，處有期徒
刑壹年肆月。緩刑參年，緩刑期內付保護管束。
    事  實
一、甲○○未曾受有期徒刑以上刑之宣告。甲○○基於概括之犯
    意，(一)明知其領有嘉義縣政府九三廢清字第○○○六號廢棄
    物清除許可證，應依上開許可文件載運廢棄物至指定地點，
    不得恣意傾倒廢棄物，竟先於民國九十三年七月三日某時許
    ，駕駛牌照號碼○一六－ＱＪ號大貨車在嘉義市玉山國中前
    空地載運內含廢磚塊、廢混凝土塊、廢砂土、廢木條、廢紙
    袋、廢塑膠袋、廢石塊、廢瓦片等之一般廢棄物，隨即於同
    日下午二時三十五分許至嘉義縣水上鄉南鄉村嘉雲寶塔旁公
    墓任意傾倒。(二)明知前開許可證業遭撤銷，未依廢棄物清理
    法領有清除廢棄物許可文件，不得從事廢棄物清除，後於九
    十四年五月十六日某時，駕駛牌照號碼○二三－ＳＢ號大貨
    車在嘉義市○○路某工地載運內含廢木材、廢塑膠桶、廢塑
    膠、廢水泥塊等一般廢棄物，隨即於同日下午五時四十分許
    至嘉義縣水上鄉南鄉村嘉雲寶塔旁公墓。旋先於九十三年七
    月三日下午二時三十五分許，在嘉義縣水上鄉南鄉村嘉雲寶
    塔旁公墓為嘉義縣環境保護局稽查人員會同警方當場查獲，
    並扣得牌照號碼○一六－ＱＪ號大貨車乙輛（由甲○○保管
    中）及採得廢棄物樣本一罐；後於九十四年五月十六日下午
    五時四十分許，亦在前開公墓，惟尚未傾倒之際，即為嘉義
    縣環境保護局稽查人員會同警方當場查獲，並扣得牌照號碼
    ○二三－ＳＢ號大貨車乙輛（由甲○○保管中）。
二、案經嘉義縣警察局水上分局報告臺灣嘉義地方法院檢察署檢
    察官偵查起訴及移送併辦。
    理  由
一、本件被告甲○○所涉犯者為廢棄物清理法第四十六條第一項
    第四款法定刑為「一年以上五年以下有期徒刑，得併科新台
    幣三百萬以下罰金」之罪，非死刑、無期徒刑、最輕本刑為
    三年以上有期徒刑之罪或高等法院管轄第一審案件。本院行
    準備程序中，被告就被訴事實為有罪之陳述（本院卷第六十
    八頁準備程序筆錄），經告知簡式審判程序之旨，並聽取檢
    察官、被告及辯護人之意見後，本院爰依刑事訴訟法第二百
    七十三條之一第一項裁定（本院卷第七十一頁）由受命法官
    獨任進行簡式審判程序。因此，本件簡式審判程序之證據調
    查依刑事訴訟法第二百七十三條之二規定不受同法第一百五
    十九條第一項、第一百六十一條之二、第一百六十一條之三
    、第一百六十三條之一及第一百六十四條至第一百七十條規
    定之限制，此合先敘明。
二、訊據被告對於上開犯罪事實欄所記載之犯行均坦承不諱（本
    院卷第八十三頁審判筆錄），就犯罪事實欄(一)部分，並有扣
    案之廢棄物樣本，以及卷附之查扣物品明細清單、責付保管
    條、現場圖、嘉義縣環境保護局稽查工作紀錄表、廢棄物清
    除許可證、現場照片、車籍查詢資料等可稽（嘉水警三字第
    ○九三○○八三二九二號卷第七頁至第十五頁、第十八頁）
    。就犯罪事實欄(二)部分，並有卷附之嘉義縣環境保護局稽查
    工作紀錄表、現場圖、責付保管條、查扣物品明細清單、現
    場照片、車籍查詢資料等可稽（嘉水警三字第○九四○○八
    二二五七號警卷第九頁至第十一頁、第十三頁至第十四頁、
    第十八頁至第二十二頁）。因之，被告自白與事實相符，事
    證明確，其犯行堪以認定。
三、核被告所為，係分別違犯廢棄物清理法第四十六條第一項第
    四款前、後段之未依廢棄物清理法規定領有廢棄物清除許可
    文件而從事廢棄物清除罪、未依廢棄物清除許可文件內容清
    除廢棄物罪。雖被告於九十四年五月十六日尚未傾倒廢棄物
    之際即遭查獲，惟按所謂廢棄物之「清除行為」，係指一般
    廢棄物之收集或運輸行為，一般廢棄物貯存清除處理方法及
    設施標準第二條第七款亦有明文，職是，廢棄物清除行為並
    未以完成廢棄物之傾倒為其要件，單單收集或運輸廢棄物即
    已構成廢棄物之清除，被告既已收集並載運廢棄物，雖未臻
    至傾倒，仍該當廢棄物清理法所稱「清除行為」，甚為明確
    。而被告先後犯行，時間緊接，方法雷同，因廢棄物清理法
    第四十六條第一項第四款前、後段所處罰行為，均係欠缺主
    管機關許可而清除廢棄物行為，此並不因行為人是否領有許
    可文件而有差異，是該處罰規定前、後段所保護法益係屬相
    同，處罰規定之本質又趨於一致，所犯均係構成要件相同之
    罪名，顯係基於概括犯意為之，應依刑法第五十六條連續犯
    規定，從情節較重之已傾倒廢棄物之九十三年七月三日犯行
    論以一罪，並加重其刑。爰依被告自白（本院卷第八十八頁
    審判筆錄）及臺灣嘉義地方法院檢察署刑案資料查註紀錄表
    、臺灣高等法院被告前案紀錄表（臺灣嘉義地方法院檢察署
    九十四年度偵字第二九八七號卷第三頁，本院卷第四頁），
    審酌被告無視環境衛生，貪圖私利致罹刑典之動機及目的；
    犯罪時未受明顯刺激；駕駛大貨車至公墓傾倒廢棄物之犯罪
    手段；已婚，二個小孩，分別為九歲、五歲，父世雙亡，目
    前為工人，月入新台幣四萬餘元之生活狀況；未曾受有期徒
    刑以上刑之宣告，品行尚可；專科畢業之智識程度；破壞環
    境，被害人為全體國民；恣意傾倒廢棄物，製造污染，對於
    國家永續發展所生危險及損害非輕；事後尚能坦承犯行之態
    度等一切情狀，判處如主文所示之刑，以示懲儆。另查，被
    告未曾受有期徒刑以上刑之宣告，有上開前案紀錄資料可參
    ，審酌被告已於審理時坦認犯行，深表悔悟，事後並分別捐
    助社團法人嘉義市嘉邑行善團新台幣（下同）十萬元、財團
    法人台灣兒童暨家庭扶助基金會十五萬元，有收據二紙在卷
    可佐（臺灣嘉義地方法院檢察署九十三年度緩字第六五七號
    卷第十二頁，本院卷第九十三頁），足認此次係因一時失慮
    ，偶罹刑典，經此之偵查審判，當知所警惕，信無再犯之虞
    ，本院認為其所宣告之刑，以暫不執行為適當，另予宣告緩
    刑三年，以啟自新。惟其故意犯罪，恣意傾倒廢棄物，法紀
    觀念顯然薄弱，故責令於緩刑期內接受保護管束，以觀後效
    。
四、末扣案之牌照號碼○一六－ＱＪ號大貨車及牌照號碼○二三
    －ＳＢ號大貨車各乙輛，查無證據得認係專供傾倒廢棄物所
    用；廢棄物樣本乙罐，因係被告棄置之物品，均不另宣告沒
    收，附此敘明。
據上論斷，應依刑事訴訟法第二百七十三條之一第一項、第二百
九十九條第一項前段，廢棄物清理法第四十六條第一項第四款，
刑法第十一條前段、第五十六條、第七十四條第一款、第九十三
條第一項，判決如主文。
本案經檢察官陳昭廷到庭執行職務。
中　　華　　民　　國　　94　　年　　12　　月　　30　　日
                            臺灣嘉義地方法院刑事第一庭
                                  法　官  張  道  周
上列正本證明與原本無異。
如不服本判決，應於判決送達後10日內向本院提出上訴狀（應附
繕本）。告訴人或被害人如對於本判決不服者，應具備理由請求
檢察官上訴，其上訴期間之計算係以檢察官收受判決正本之日期
為準。
中　　華　　民　　國　　94　　年　　12　　月　　30　　日
                                  書記官  黃  意  雯
附記本判決論罪之法條全文
廢棄物清理法第四十六條第一項第四款
有下列情形之一者，處一年以上五年以下有期徒刑，得併科新臺
幣三百萬元以下罰金：
四、未依第四十一條第一項規定領有廢棄物清除、處理許可文件
    ，從事廢棄物貯存、清除、處理，或未依廢棄物清除、處理
    許可文件內容貯存、清除、處理廢棄物。
